【裁判字號】    97,簡上,703
【裁判日期】    970924
【裁判案由】    詐欺
【裁判全文】
臺灣臺中地方法院刑事判決             97年度簡上字第703號
上  訴  人  臺灣臺中地方法院檢察署檢察官
上  訴  人
即  被  告  寅○○
上列上訴人等因上訴人即被告詐欺取財案件，不服本院九十七年
度簡字第六三一號中華民國九十七年六月二十日第一審簡易判決
（起訴案號：臺灣臺中地方法院檢察署九十六年度偵字第二七八
五三號，移送併案審理案號：臺灣臺北地方法院檢察署九十七年
度偵字第四七一○號、第四七一二號、第六二五○號、九十七年
度偵緝字第六六七號、臺灣屏東地方法院檢察署九十七年度偵字
第二七一八號），提起上訴，並移送併案審理（臺灣臺中地方法
院檢察署九十七年度偵字第二○六四三號、九十七年度偵緝字第
一三四○號），本院判決如下：
    主    文
原判決撤銷。
寅○○幫助共同意圖為自己不法之所有，以詐術使人將本人之物
交付，處有期徒刑參月，如易科罰金，以新臺幣壹仟元折算壹日
。
    犯罪事實及理由
一、本院認定之犯罪事實及證據，除犯罪事實部分，應將如附件
    一所示之編號十四部分加列至如附件二所示之原審判決書附
    表內，並加列上訴人即被告寅○○於本院審理時之供述，證
    人即被害人己○○、證人張玉禪二人於警詢時之證述，及自
    動櫃員機交易明細表一紙，雅虎奇摩拍賣網站網頁列印資料
    一份為證據外，其餘均引用如附件二所示之原審判決書之記
    載。
二、(一)核被告所為，係犯刑法第三十條第一項前段、第三百三十
    九條第一項幫助詐欺取財罪。被告以上開一交付其申請開立
    之帳戶之存摺、金融卡及密碼之行為，幫助上開詐欺集團之
    成年成員共同犯上開詐欺取財十四罪，為想像競合犯，應依
    刑法第五十五條前段規定，以情節較重之幫助共同詐騙被害
    人辛○○新臺幣（下同）九千七百二十元部分之幫助共同詐
    欺取財一罪處斷。被告上開交付其申請開立之帳戶之存摺、
    金融卡及密碼之行為，為幫助犯，爰依刑法第三十條第二項
    規定，按正犯之刑，減輕其刑。又臺灣臺中地方法院檢察署
    檢察官於原審判決後，以九十七年度偵字第二○六四三號、
    九十七年度偵緝字第一三四○號移送併案審理之被告所犯幫
    助上開詐欺集團成員共同詐騙被害人己○○九千元之幫助詐
    欺取財犯行，因與經公訴人起訴被告所犯幫助上開詐欺集團
    成員共同詐騙被害人癸○○六千七百元之幫助詐欺取財犯行
    間，具有想像競合犯之裁判上一罪關係，為起訴效力所及，
    本院自應併予審理（於原審移送併案審理部分，引用如附件
    二所示之原審判決書之記載）。(二)上訴人臺灣臺中地方法院
    檢察署檢察官徒以原審量刑過輕為由，提起上訴，及上訴人
    即被告辯以：其係一時受騙，而交付本案之銀行帳戶之存摺
    、金融卡及密碼予他人，其亦屬受害者云云，提起上訴，經
    核固均屬無理由。惟因原審漏未及審斟：臺灣臺中地方法院
    檢察署檢察官以九十七年度偵字第二○六四三號、九十七年
    度偵緝字第一三四○號移送併案審理之被告所犯亦為起訴效
    及所及之幫助上開詐欺集團成員共同詐騙被害人己○○九千
    元之幫助詐欺取財犯行部分，顯有不當，自應由本院予以撤
    銷改判。(三)爰審酌：被告正值青年，國中畢業，其犯罪手段
    非屬暴力，被害人等所分受之損害尚非屬鉅額，暨其犯罪後
    ，於原審時坦承犯行，但於上訴本院時，改辯稱：其亦屬受
    害人云云，態度尚屬良好等一切情狀，量處如主文所示之刑
    ，並諭知易科罰金之折算標準。
據上論斷，應依刑事訴訟法第四百五十五條之一第三項、第三百
六十九條第一項前段、第三百七十三條、第三百六十四條、第二
百九十九條第一項前段，刑法第三十條第一項前段、第二項、第
三百三十九條第一項、第五十五條前段、第四十一條第一項前段
，刑法施行法第一條之一第一項、第二項前段，判決如主文。
本案經檢察官甲○○到庭執行職務。
中    華    民    國    97    年    9     月    24    日
                    刑事第六庭  審判長法  官  洪俊誠
                                      法  官  戴博誠
                                      法  官  唐敏寶
上正本證明與原本無異。
本判決不得上訴。
                                      書記官  賴玉真
中    華    民    國    97    年    9     月    24    日
附錄本案論罪科刑法條全文
刑法第三百三十九條第一項
意圖為自己或第三人不法之所有，以詐術使人將本人或第三人之
物交付者，處五年以下有期徒刑、拘役或科或併科一千元以下罰
金。
附件一
┌──┬────┬────────┬────┬───────────┬──────────┐
│編號│被害人  │詐騙手段        │匯款日期│人頭帳戶              │遭騙金額（新臺幣）  │
├──┼────┼────────┼────┼───────────┼──────────┤
│１4 │己○○  │先於雅虎奇摩拍賣│969.17  │臺灣銀行館前分行      │9,000元             │
│    │        │網站，刊登手機拍│        │戶名：寅○○          │                    │
│    │        │賣廣告，佯稱有手│        │帳號：000000000000    │                    │
│    │        │機要拍賣，使被害│        │                      │                    │
│    │        │人陷於錯誤，而匯│        │                      │                    │
│    │        │款購買受騙      │        │                      │                    │
└──┴────┴────────┴────┴───────────┴──────────┘
附件二
臺灣臺中地方法院刑事簡易判決           97年度簡字第631號
聲 請 人  臺灣臺中地方法院檢察署檢察官
被    告  寅○○  男  32歲（民國○○年○○月○○日生）
                      身分證統一編號：Ｚ000000000號
                      住臺北市○○區○○里○○○路○段283
                        巷36號
                      居臺北市○○區○○路67號5樓
                      （另案於臺灣臺中監獄執行中）
上列被告因詐欺案件，經檢察官提起公訴（九十六年度偵字第二
七八五三號），及移送併案審理（臺灣臺北地方法院檢察署九十
七年度偵字第四七一○、四七一二、六二五○號、九十七年度偵
緝字第六六七號、臺灣屏東地方法院檢察署九十七年度偵字第二
七一八號），被告於本院行準備程序時自白犯罪，經本院合議庭
認為宜以簡易判決處刑，裁定由受命法官獨任逕以簡易判決程序
處刑如下：
    主    文
寅○○幫助意圖為自己不法之所有，以詐術使人將本人之物交付
，處有期徒刑月，如易科罰金，以新臺幣壹仟元折算壹日。
    犯罪事實及理由
一、寅○○明知個人在金融機構帳戶之存摺、金融卡係供自己使
    用之重要理財工具，關係個人財產、信用之表徵，且可預見
    存摺、金融卡及其密碼資料如交予他人使用，而未加以闡明
    正常用途，極易被利用為與財產有關之犯罪工具，竟仍不顧
    他人可能遭受財產上損害之危險，而基於縱若其金融機構之
    帳戶資料被利用作為詐欺取財之用，亦不違背其本意之幫助
    犯意，於民國九十六年九月初某日，在臺北市○○區○○路
    四九號臺灣銀行館前分行門口，將其在臺灣銀行館前分行開
    設之帳戶（帳號：000000000000號）存摺、金
    融卡及密碼單交付予真實姓名、年籍均不詳之成年友人陳捷
    志，而容許該人所屬詐欺集團成員藉該帳戶資料以遂行詐欺
    取財犯罪。嗣陳捷志於取得寅○○所提供之前揭金融機構帳
    戶資料後，即與共組詐欺集團之其他成員共同基於意圖為自
    己不法所有之犯意聯絡，先後於附表所示之時間，以如附表
    所示之詐騙手法，要求癸○○等人需匯款，致使癸○○等人
    均陷於錯誤，各匯入如附表所示不等之款項至寅○○所提供
    之前揭金融機構帳戶內，旋均由前述詐欺集團成員將癸○○
    等人遭詐騙所匯入之款項均提領一空。嗣經癸○○等人皆察
    覺情況有異，始知受騙，經報警處理，而循線查知上情。
二、本件犯罪事實，有下列證據可資佐證：
（一）被告之自白。
（二）證人即被害人癸○○、卯○○、壬○○、庚○○、丁○○
      、子○○、辰○○、陳亭羽、乙○○、戊○○、丙○○、
      丑○○、辛○○等人及證人潘美鳳於警詢中之證述。
（三）自動櫃員機交易明細單影本、存摺內頁影本、被告上開臺
      灣銀行館前分行帳戶之開戶資料及交易明細表、雅虎奇摩
      網路拍賣及帳戶申請人列印資料、網路ＡＴＭ列印資料。
三、臺灣臺北地方法院檢察署九十七年度偵字第四七一○、四七
    一二、六二五○、九十七年度偵緝字第六六七號及臺灣屏東
    地方法院檢察署九十七年度偵字第二七一八號移送併案審理
    之犯罪事實，與本件經起訴並論罪之被告幫助詐欺犯行，係
    屬想像競合犯之裁判上一罪關係之案件，則併案部分之犯罪
    事實本即為起訴效力之所及，本院自得併予審究之。
四、據上論斷，應依刑事訴訟法第四百四十九條第二項、第四百
    五十四條第一項，刑法第三十條第一項前段、第二項、第三
    百三十九條第一項、第五十五條、第四十一條第一項前段、
    ，刑法施行法第一條之一第一項、第二項前段，逕以簡易判
    決處刑如主文。
中    華    民    國    97    年    6     月    20    日
                  刑事第九庭  法  官  莊秋燕
以上正本證明與原本無異。
如不服本判決，得於判決書送達之日起十日內，以書狀敘述理由
，向本院提出上訴（須附繕本）。
                              書記官  顏督訓
中    華    民    國    97    年    6     月    20    日
附錄本案論罪法條全文：
中華民國刑法第三百三十九條
（普通詐欺罪）
意圖為自己或第三人不法之所有，以詐術使人將本人或第三人之
物交付者，處五年以下有期徒刑、拘役或科或併科一千元以下罰
金。
以前項方法得財產上不法之利益或使第三人得之者，亦同。
前二項之未遂犯罰之。
中華民國刑法施行法第一條之一
中華民國九十四年一月七日刑法修正施行後，刑法分則編所定罰
金之貨幣單位為新臺幣。
九十四年一月七日刑法修正時，刑法分則編未修正之條文定有罰
金者，自九十四年一月七日刑法修正施行後，就其所定數額提高
為三十倍。但七十二年六月二十六日至九十四年一月七日新增或
修正之條文，就其所定數額提高為三倍。
附表
┌──┬────┬────────┬────┬───────────┬──────────┐
│編號│被害人  │詐騙手段        │匯款日期│人頭帳戶              │遭騙金額（新台幣）  │
├──┼────┼────────┼────┼───────────┼──────────┤
│ １ │癸○○  │先於雅虎奇摩拍賣│9.11.  │臺灣銀行館前分行      │六千七百元（含運費）│
│    │        │網站，刊登手機拍│        │戶名：寅○○          │（手續費十七元）    │
│    │        │賣廣告，佯稱有手│        │帳號：000000000000    │                    │
│    │        │機要拍賣，使被害│        │                      │                    │
│    │        │人陷於錯誤，而匯│        │                      │                    │
│    │        │款購買受騙      │        │                      │                    │
├──┼────┼────────┼────┼───────────┼──────────┤
│ ２ │卯○○  │先於雅虎奇摩拍賣│9.11.  │臺灣銀行館前分行      │七百元              │
│    │        │網站，刊登手提包│        │戶名：寅○○          │                    │
│    │        │拍賣廣告，佯稱有│        │帳號：000000000000    │                    │
│    │        │手提包要拍賣，使│        │                      │                    │
│    │        │被害人陷於錯誤，│        │                      │                    │
│    │        │而匯款購買受騙  │        │                      │                    │
├──┼────┼────────┼────┼───────────┼──────────┤
│ ３ │壬○○  │先於雅虎奇摩拍賣│9.11.  │臺灣銀行館前分行      │四千一百二十元      │
│    │        │網站，刊登十七吋│        │戶名：寅○○          │（手續費十七元）    │
│    │        │液晶螢幕拍賣廣告│        │帳號：000000000000    │                    │
│    │        │，佯稱有液晶螢幕│        │                      │                    │
│    │        │要拍賣，使被害人│        │                      │                    │
│    │        │陷於錯誤，而匯款│        │                      │                    │
│    │        │購買受騙        │        │                      │                    │
├──┼────┼────────┼────┼───────────┼──────────┤
│ ４ │庚○○  │先於雅虎奇摩拍賣│9.11.  │臺灣銀行館前分行      │五千七百二十元      │
│    │        │網站，刊登手機拍│        │戶名：寅○○          │                    │
│    │        │賣廣告，佯稱有手│        │帳號：000000000000    │                    │
│    │        │機要拍賣，使被害│        │                      │                    │
│    │        │人陷於錯誤，而匯│        │                      │                    │
│    │        │款購買受騙      │        │                      │                    │
├──┼────┼────────┼────┼───────────┼──────────┤
│ ５ │丁○○  │先於雅虎奇摩拍賣│9.12.  │臺灣銀行館前分行      │八千元              │
│    │        │網站，刊登手機拍│        │戶名：寅○○          │                    │
│    │        │賣廣告，佯稱有手│        │帳號：000000000000    │                    │
│    │        │機要拍賣，使被害│        │                      │                    │
│    │        │人陷於錯誤，而匯│        │                      │                    │
│    │        │款購買受騙      │        │                      │                    │
├──┼────┼────────┼────┼───────────┼──────────┤
│ ６ │子○○  │先於雅虎奇摩拍賣│9.12.  │臺灣銀行館前分行      │六千元              │
│    │        │網站，刊登數位相│        │戶名：寅○○          │（手續費十七元）    │
│    │        │機拍賣廣告，佯稱│        │帳號：000000000000    │                    │
│    │        │有數位相機要拍賣│        │                      │                    │
│    │        │，使被害人陷於錯│        │                      │                    │
│    │        │誤，而匯款購買受│        │                      │                    │
│    │        │騙              │        │                      │                    │
├──┼────┼────────┼────┼───────────┼──────────┤
│ ７ │辰○○  │先於雅虎奇摩拍賣│9.13.  │臺灣銀行館前分行      │二千一百五十元      │
│    │        │網站，刊登模型玩│        │戶名：寅○○          │                    │
│    │        │具拍賣廣告，佯稱│        │帳號：000000000000    │                    │
│    │        │有模型玩具要拍賣│        │                      │                    │
│    │        │，使被害人陷於錯│        │                      │                    │
│    │        │誤，而匯款購買受│        │                      │                    │
│    │        │騙              │        │                      │                    │
├──┼────┼────────┼────┼───────────┼──────────┤
│ ８ │陳亭羽  │先於雅虎奇摩拍賣│9.13.  │臺灣銀行館前分行      │四千七百二十元      │
│    │        │網站，刊登手機拍│        │戶名：寅○○          │（手續費十七元）    │
│    │        │賣廣告，佯稱有手│        │帳號：000000000000    │                    │
│    │        │機要拍賣，使被害│        │                      │                    │
│    │        │人陷於錯誤，而匯│        │                      │                    │
│    │        │款購買受騙      │        │                      │                    │
├──┼────┼────────┼────┼───────────┼──────────┤
│ ９ │乙○○  │先於雅虎奇摩拍賣│9.13.  │臺灣銀行館前分行      │五千元              │
│    │        │網站，刊登手機拍│        │戶名：寅○○          │                    │
│    │        │賣廣告，佯稱有手│        │帳號：000000000000    │                    │
│    │        │機要拍賣，使被害│        │                      │                    │
│    │        │人陷於錯誤，而匯│        │                      │                    │
│    │        │款購買受騙      │        │                      │                    │
├──┼────┼────────┼────┼───────────┼──────────┤
│ １０ │林豊棋  │先於雅虎奇摩拍賣│9.16.  │臺灣銀行館前分行      │六千一百二十元      │
│    │        │網站，刊登手機拍│        │戶名：寅○○          │（手續費十七元）    │
│    │        │賣廣告，佯稱有手│        │帳號：000000000000    │                    │
│    │        │機要拍賣，使被害│        │                      │                    │
│    │        │人陷於錯誤，而匯│        │                      │                    │
│    │        │款購買受騙      │        │                      │                    │
├──┼────┼────────┼────┼───────────┼──────────┤
│  │丙○○  │先於雅虎奇摩拍賣│9.16  │臺灣銀行館前分行      │五千七十元（含運費）│
│    │        │網站，刊登掌上型│        │戶名：寅○○          │（手續費十七元）    │
│    │        │遊樂器（psp）拍 │        │帳號：000000000000    │                    │
│    │        │賣廣告，佯稱有掌│        │                      │                    │
│    │        │上型遊樂器（psp │        │                      │                    │
│    │        │）要拍賣，使被害│        │                      │                    │
│    │        │人陷於錯誤，而匯│        │                      │                    │
│    │        │款購買受騙      │        │                      │                    │
├──┼────┼────────┼────┼───────────┼──────────┤
│  │丑○○  │先於雅虎奇摩拍賣│9.17.  │臺灣銀行館前分行      │六千二百二十元（含運│
│    │        │網站，刊登手機拍│        │戶名：寅○○          │費）（手續費十七元）│
│    │        │賣廣告，佯稱有手│        │帳號：000000000000    │                    │
│    │        │機要拍賣，使被害│        │                      │                    │
│    │        │人陷於錯誤，而匯│        │                      │                    │
│    │        │款購買受騙      │        │                      │                    │
├──┼────┼────────┼────┼───────────┼──────────┤
│  │辛○○  │先於雅虎奇摩拍賣│9.19.  │臺灣銀行館前分行      │九千七百二十元      │
│    │        │網站，刊登遊戲主│        │戶名：寅○○          │                    │
│    │        │機拍賣廣告，佯稱│        │帳號：000000000000    │                    │
│    │        │有遊戲主機要拍賣│        │                      │                    │
│    │        │，使被害人陷於錯│        │                      │                    │
│    │        │誤，而匯款購買受│        │                      │                    │
│    │        │騙              │        │                      │                    │
└──┴────┴────────┴────┴───────────┴──────────┘


司法院資訊處製作；財團法人民間司法改革基金會備份。
